【裁判字號】    99,交抗,571
【裁判日期】    991129
【裁判案由】    聲明異議
【裁判全文】
臺灣高等法院高雄分院刑事裁定         99年度交抗字第571號
抗  告  人  高雄市政府交通局
代  表  人  王國材
受處 分 人  陳仁德
上列抗告人因違反道路交通管理處罰條例事件聲明異議案件，不
服臺灣高雄地方法院中華民國99年11月2 日裁定（99年度交聲字
第2808號），提起抗告，本院裁定如下：
    主  文
原裁定撤銷。
陳仁德汽車駕駛人，駕駛汽車經測試檢定酒精濃度超過規定標準
，因而肇事致人受傷，吊扣輕型機器腳踏車駕駛執照貳年，並應
接受道路交通安全講習。
    理  由
一、抗告意旨略以：受處分人陳仁德因駕駛輕型機車而有汽車駕
    駛人酒精濃度超過規定標準因而致人受傷之違規，前經抗告
    人機關裁決罰鍰新台幣（下同）4 萬5 千元、吊扣駕駛執照
    24個月及施以道安講習；嗣受處分人向原審聲明異議，經原
    審裁定撤銷原處分，另裁定受處分人應接受道路交通安全講
    習，且2 年內不得考領輕型機器腳踏車駕駛執照。惟依道路
    交通管理處罰條例第35條第1 項第1 款規定應吊扣其駕駛執
    照。是原裁定諭知受處分人2 年內不得考領輕型機器腳踏車
    駕駛執照，尚有未合。
二、經查：
    (一)受處分人於98年4 月11日下午11時51分許，駕駛輕型機器
      腳踏車行經高雄市○○路前，為警攔檢而查知其飲酒後呼
      氣酒精濃度達每公升0.62毫克，嗣由抗告人機關裁決罰鍰
      新台幣4 萬5 千元、吊扣駕駛執照24個月及施以道安講習
      ；此有高雄市政府交通局違反道路交通管理事件裁決書在
      卷可稽，即堪認定。
    (二)按道路交通安全規則第114 條規定：「汽車駕駛人有下列
      情形之一者，不得駕車：……二、飲用酒類或其他類似物
      後其吐氣所含酒精濃度超過每公升○‧二五毫克或血液中
      酒精濃度超過百分之○‧○五以上。……」，又道路交通
      管理處罰條例第35條第1 項第1 款規定：「汽車駕駛人，
      駕駛汽車經測試檢定有下列情形之一者，處新臺幣一萬五
      千元以上六萬元以下罰鍰，並當場移置保管該汽車及吊扣
      其駕駛執照一年；因而肇事致人受傷者，並吊扣其駕駛執
      照二年；致人重傷或死亡者，吊銷其駕駛執照，並不得再
      考領：一、酒精濃度超過規定標準。……」。又95年3 月
      1 日修正施行前之道路交通管理處罰條例第68條原規定：
      「汽車駕駛人，因違反本條例及道路交通安全規則之規定
      ，受吊扣或吊銷駕駛執照處分時，吊扣或吊銷其持有各級
      車類之駕駛執照」，修正後道路交通管理處罰條例第68條
      規定：「汽車駕駛人，因違反本條例及道路交通安全規則
      之規定，受吊銷駕駛執照處分時，吊銷其持有各級車類之
      駕駛執照」，而觀其修正理由，係以修正前條文將違法或
      違規駕駛人所持有各級車類之駕駛執照一併吊扣，失之過
      酷，影響人民工作及生活過鉅（詳卷附立法院公報第94卷
      第70期第136 頁、第138 頁之院會紀錄），因而將吊扣持
      有各級車類之駕駛執照刪除，顯見在吊扣駕駛執照時，僅
      能吊扣違規當時所駕駛車輛之駕駛執照，已不能再吊扣其
      他各級車類之駕駛執照。是依上開說明，原處分機關就受
      處分人上開違規行為，僅能裁決吊扣輕型機器腳踏車駕駛
      執照，原處分機關就吊扣受處分人重型機器腳踏車駕駛執
      照部分之裁決，尚有未合。至受處分人因實際未另領有輕
      型機器腳踏車駕駛執照，原處分機關如何執行吊扣，係屬
      另一問題。
    (三)原裁定固以受處分人僅領有普通重型機器腳踏車駕駛執照
      ，並未領有輕型機車駕駛執照，自無從對受處分人裁處吊
      扣輕型機車駕駛執照之處分，惟參酌道路交通管理處罰條
      例第67條第6 項規定：「汽車駕駛人違反本條例規定，應
      受吊扣駕駛執照處分，於汽車駕駛人係無駕駛執照駕車者
      ，在所規定最長吊扣期間內，不得考領駕駛執照。」，受
      處分人未領有輕型機器腳踏車駕駛執照而駕駛輕型機車，
      並有汽車駕駛人酒精濃度超過規定標準之違規行為，乃裁
      定受處分人2 年內禁止考領輕型機車駕駛執照。然依道路
      交通管理處罰條例第61條第7 款規定，汽車駕駛人已領有
      重型機器腳踏車駕駛執照者，得駕駛普通重型機器腳踏車
      、輕型機器腳踏車。是受處分人於上開違規時間既領有重
      型機器腳踏車駕駛執照，此有查詢資料在卷可憑（見原審
      卷第7 頁），其依法自得駕駛輕型機器腳踏車，此與無駕
      駛執照駕車實有不同，原審參酌道路交通管理處罰條例第
      67條第6 項規定，裁定受處分人2 年內禁止考領輕型機車
      駕駛執照，即難謂適當。
    從而，抗告機關之抗告，為有理由，自應由本院撤銷原裁定
    ，另諭知受處分人吊扣輕型機器腳踏車駕駛執照2 年，並應
    接受道路交通安全講習。    。
三、據上論結，應依道路交通案件處理辦法第26條、刑事訴訟法
    第413 條，裁定如主文。
中    華    民    國    99    年    11    月    29    日
                    刑事第八庭  審判長法  官 洪兆隆
                                      法  官 張盛喜
                                      法  官 郭玫利
以上正本證明與原本無異。
本裁定不得再抗告。
中    華    民    國    99    年    11    月    29    日
                                      書記官 梁美姿

司法院資訊處製作；財團法人民間司法改革基金會備份。
